臺灣高雄地方法院刑事判決　　　　　 99年度交簡上字第285號
上　訴　人　臺灣高雄地方法院檢察署檢察官
被　　　告　蔡孟俊
上列上訴人因被告過失傷害等案件，不服本院交通法庭中華民國
99年10月5 日99年度審交簡字第3562號簡易處刑判決（聲請簡易
判決處刑案號：99年度偵字第13114 號），提起上訴，本院管轄
之第二審合議庭依簡式審判程序審理，判決如下：
    主  文
上訴駁回。
    事  實
一、蔡孟俊考領有合格駕駛執照（惟已逾期），於民國99年1 月
    24 日 晚間19時許前某時，在其位於高雄市三民區○○○路
    36巷50弄9 之1 號住處附近之某檳榔攤內，飲用保力達酒類
    數杯及啤酒1 瓶後，已達不能安全駕駛動力交通工具之程度
    ，詎蔡孟俊知悉前情，且本應注意飲用酒類後其吐氣所含酒
    精濃度超過每公升0.25毫克，或血液中酒精濃度超過0.05%
    以上者，依法即不得駕車（含騎乘機車，下同），竟猶酒醉
    騎乘已報廢而未懸掛車牌之引擎號碼RB006840號重型機車（
    下稱甲車，起訴書誤載為車牌號碼L56-897 號機車，應予更
    正）沿高雄市三民區○○○路由南往北方向直行，並於同於
    19時49分許，途經鼎金後路13號前之際，理當注意汽車在同
    一車道行駛時，除擬超越前車外，後車與前車之間應保持隨
    時可以煞停之安全距離，及應注意車前狀況，並隨時採取必
    要之安全措施，而依當時天氣晴、暮光、柏油路面乾燥且無
    缺陷、道路無障礙物、視距良好，並無不能注意之情事，詎
    蔡孟俊竟因酒後注意力、反應力、控制力減弱，致疏未注意
    及此，適有林政男騎乘車牌號碼OVQ-256 號重型機車（下稱
    乙車）亦沿高雄市三民區○○○路由南往北方向直行，並行
    駛在甲車前方，蔡孟俊見狀閃避不及，甲車之車頭部位因而
    自後追撞乙車之車尾部位，蔡孟俊、林政男均因而人車倒地
    ，林政男因而受有右側額顳部急性硬腦膜下出血、兩側額部
    挫傷性出血、腦部水腫、蜘蛛膜下腔出血及上腸胃道出血等
    傷勢，導致左側（非優勢側）偏癱、左側上下肢肌力為零之
    重大不治傷害；另蔡孟俊亦因而受有顱內出血、左側鎖骨遠
    端骨折及右側脛骨腓骨近端骨折等傷害並經送醫治療，且於
    在院就診期間（原審誤認為停留現場，應予更正），向據報
    而來之員警坦言其係甲車騎士，而對過失傷害致人重傷犯行
    自首並接受裁判（惟未一併主動坦言酒醉騎車犯行，是以就
    公共危險該罪並不構成自首），再經警委託醫護人員對蔡孟
    俊實施抽血檢驗，測得蔡孟俊血液中所含酒精濃度高達
    261mg/dL（經換算呼氣酒精濃度為每公升1.305 毫克），乃
    悉全情。
二、案經林美琴（林政男之女，經檢察官指定為代行告訴人）訴
    由高雄市政府警察局三民第二分局報請臺灣高雄地方法院檢
    察署檢察官偵查起訴，再經本院原審逕以簡易判決處刑。
    理  由
一、本案被告蔡孟俊所犯刑法第284 條第1 項前段之過失傷害罪
    ，為死刑、無期徒刑、最輕本刑為3 年以上有期徒刑以外之
    罪。而被告於本院審理中，已就被訴事實為有罪之陳述，經
    審判長告知簡式審判程序之旨，並聽取當事人之意見後，合
    議庭認宜進行簡式審判程序，爰依刑事訴訟法第273 條之1
    第1 項之規定，裁定本件進行簡式審判程序。
二、訊據被告就其於前開時、地，酒後已達不能安全駕駛動力交
    通工具之程度猶騎乘甲車，且因疏未與前車保持安全距離，
    及疏未注意車前狀況等過失，致甲車車頭部位追撞被害人林
    政男所騎乘乙車之車尾部位，致林政男因而人車倒地，受有
    右側額顳部急性硬腦膜下出血、兩側額部挫傷性出血、腦部
    水腫、蜘蛛膜下腔出血及上腸胃道出血等傷勢，導致左側（
    非優勢側）偏癱、左側上下肢肌力為零之重大不治傷害，而
    被告亦因而受有顱內出血、左側鎖骨遠端骨折及右側脛骨腓
    骨近端骨折等傷害，並經醫護人員測得血液中所含酒精濃度
    高達261mg/dL（經換算呼氣酒精濃度為每公升1.305 毫克）
    各情，始終坦承不諱，並有車籍查詢─基本資料詳細畫面、
    高雄榮民總醫院診斷證明書、邱外科醫院診斷書、衛生署旗
    山醫院診斷證明書、道路交通事故現場圖暨調查報告表（一
    ）、（二）及現場照片在卷可稽。又按汽車駕駛人飲用酒類
    後，其吐氣所含酒精濃度超過每公升0.25毫克或血液中酒精
    濃度超過0.05% 以上者，不得駕車；汽車在同一車道行駛時
    ，除擬超越前車外，後車與前車之間應保持隨時可以煞停之
    距離；汽車行駛時，駕駛人應注意車前狀況，並隨時採取必
    要之安全措施，道路交通安全規則第114 條第2 款、第94條
    第1 項、第3 項分別規定甚明。被告既考領有合格駕駛執照
    ，本應知悉且遵守前開交通安全規則，且依卷附道路交通事
    故調查報告表（一）所載，本案車禍事故發生當時天氣晴、
    暮光、柏油路面乾燥且無缺陷、道路無障礙物、視距良好，
    並無不能注意之情事，詎被告竟疏未注意及此，在酒後注意
    力、反應力、控制力均受酒精影響而顯著降低之情況下，猶
    然騎乘甲車行駛於道路並自後追撞乙車，並因而使乙車騎士
    林政男受有前述重大不治之傷害，自足認被告之騎車行為具
    有過失，且對於本案車禍事故之發生暨林政男之重傷結果，
    更應負起全部之過失責任，則告訴人之受傷結果與被告之駕
    車過失行為間，顯存有相當因果關係甚明。綜上，足認被告
    之前開自白合於事實可堪採信，本案事證明確，被告犯行至
    堪認定，應依法論科。
三、論罪
  (一)核被告所為，係犯刑法第185 條之3 服用酒類不能安全駕駛
    動力交通工具而駕駛罪及同法第284 條第1 項後段之過失傷
    害致人重傷罪。
  (二)被告係酒醉騎乘甲車因而致林政男受傷，應依道路交通管理
    處罰條例第86條第1 項之規定，就前開過失傷害致人重傷罪
    部分，加重其刑；至被告所考領之駕駛執照縱於肇事時已逾
    期未換發，惟逾期未換發駕駛執照，在文義上本與「無駕駛
    執照」不同，佐以道路交通管理處罰條例，乃就「未領有駕
    駛執照駕車」（即無照駕駛）、「持逾期之駕駛執照駕車」
    （即「駕駛執照逾有效期間仍駕車」）分別定有處罰之規定
    ，益徵持逾期未換發之駕駛執照駕車肇事，猶與道路交通管
    理處罰條例第86條第1 項「無駕駛執照駕車」因而致人受傷
    ，應加重其刑之規定不合，尚不得依該規定加重其刑，併予
    指明。
  (三)另被告於車禍發生經送醫救治後，乃向據報而來之員警坦言
    其係甲車騎士等情，有高雄市○○○○○道路交通事故肇事
    人自首情形紀錄表在卷可稽，被告既在有偵查權限之機關及
    人員發覺其騎車肇事前，對所涉之過失傷害致人重傷犯行自
    首並接受裁判，爰依刑法第62條前段之規定，就該罪予以減
    輕其刑。又刑法上之自首，不問動機如何（最高法院29年上
    字第3430號判例意旨參照），是以被告縱由於自己亦因車禍
    受有骨折等傷害，現實上無從逃避裁判，始自首前開罪名，
    原無礙該罪自首之效力；另被告自首地點固在醫院而非原審
    認定之案發現場，也顯係無關宏旨之筆誤，尚不影響被告符
    合自首之認定，本院爰逕予更正。末被告於向員警坦言係甲
    車騎士時，並未一併主動坦言酒醉騎車犯行，是以就公共危
    險該罪並不構成自首，均併指明。
  (四)被告所犯過失傷害致人重傷罪部分，有前開法定加重及減輕
    事由，爰依法先加後減之。
  (五)被告所犯前開二罪，犯意各別，行為互殊，應予分論併罰。
四、原審審酌被告酒後騎車造成林政男受有事實欄所載之重傷害
    結果，且迄未與林政男或其家屬達成和解而賠償相關損失，
    實有不當，惟念被告犯後始終坦承之態度，並斟酌被告過失
    程度（即對本案車禍事故應負完全之過失責任），暨被告於
    血液中所含酒精濃度高達261mg/dL之狀態下，猶仍騎車上路
    等一切情狀，依刑事訴訟法第449 條第2 項，道路交通管理
    處罰條例第86條第1 項，刑法第185 條之3 、第284 條第1
    項後段、第62條前段、第41條第1 項前段、第8 項、第51條
    第5 款，刑法施行法第1 條之1 ，逕以簡易判決分就服用酒
    類不能安全駕駛動力交通工具而駕駛罪、過失傷害致人重傷
    罪部分，各量處有期徒刑5 月、6 月，且均諭知以新臺幣1,
    000 元折算1 日之易科罰金折算標準，再為被告合併定應執
    行之刑為有期徒刑10月，併諭知同前之易科罰金折算標準，
    本院因認原審就本案之事實認定、法律適用及量刑，均無違
    法或顯然不當之處。上訴人固循被害人請求提起上訴，謂被
    告係因自己身上傷勢致無從逃避裁判，要非出於「自願」，
    應不符合自首，並指摘原審疏未審酌被告於案發後對林政男
    不聞不問之冷漠心態，以致量刑過輕等語。惟行為人因認自
    己無從逃避裁判而不得不自首，係屬動機問題，對自首之效
    力不生影響，業經本院詳予論述如前，上訴人錯認被告不構
    成自首而提起上訴，並無理由；另於有罪判決中，究應如何
    量處罪刑，本為實體法賦予審理法官裁量之刑罰權事項，而
    原審既已斟酌刑法第57條所列事由，且其中就「被告迄未與
    林政男或其家屬達成和解而賠償相關損失」一節，本得兼含
    被告於案發後對賠償義務漠然以對之心態，尚無疏未審酌之
    情事，則上訴人執此指摘量刑過輕，亦屬無理由，爰均予駁
    回。
據上論斷，依刑事訴訟法第455 條之1 第1 項、第3 項、第368
條，判決如主文。
本案經檢察官陳威呈到庭執行職務。
中    華    民    國   100    年    1     月    11    日
                  刑事第一庭  審判長法  官  黃三友
                                    法  官  陳億芳
                                    法  官  莊珮吟
以上正本證明與原本無異。
本判決不得上訴。
中    華    民    國   100    年    1     月    11    日
                                    書記官  鍾淑美
◎附錄本案所犯法條：
《刑法第185 條之3 》
服用毒品、麻醉藥品、酒類或其他相類之物，不能安全駕駛動力
交通工具而駕駛者，處1 年以下有期徒刑、拘役或科或併科15萬
元以下罰金。
《第284 條第1 項》
因過失傷害人者，處6 月以下有期徒刑、拘役或500 元以下罰金
，致重傷者，處1 年以下有期徒刑、拘役或500 元以下罰金。
《刑法施行法第1 條之1 》
中華民國94年1 月7 日刑法修正施行後，刑法分則編所定罰金之
貨幣單位為新臺幣。
94年1 月7 日刑法修正時，刑法分則編未修正之條文定有罰金者
，自94年1 月7 日刑法修正施行後，就其所定數額提高為30倍。
但72年6 月26日至94年1 月7 日新增或修正之條文，就其所定數
額提高為3 倍。